臺灣高雄地方法院民事裁定
109年度消債更字第229號
聲  請  人  黃才耀（原名：黃詩晟）
0000000000000000

0000000000000000

0000000000000000

0000000000000000

0000000000000000

代  理  人  龐永昌律師
上列當事人因消費者債務清理事件聲請更生，本院裁定如下：
    主  文
聲請人黃才耀（原名：黃詩晟）自中華民國一百零九年十二月九
日下午四時起開始更生程序。
命司法事務官進行本件更生程序。
    理  由
一、聲請意旨略以：伊無力清償債務，曾依中華民國銀行公會會
    員辦理消費金融案件無擔保債務協商機制請求共同協商債務
    方案成立，約定自民國95年10月起，分80期，年利率0％，每
    月清償新臺幣（下同）14,700元，然勉為償還數期後仍不得
    已毀諾，因聲請人有不能清償債務或有不能清償之虞，復未
    經法院裁定開始清算程序或宣告破產，爰聲請更生等語。
二、按債務人不能清償債務或有不能清償之虞者，得依本條例所
    定更生或清算程序，清理其債務。債務人無擔保或無優先權
    之本金及利息債務總額未逾12,000,000元者，於法院裁定開
    始清算程序或宣告破產前，得向法院聲請更生。法院開始更
    生程序之裁定，應載明其年、月、日、時，並即時發生效力
    。法院裁定開始更生或清算程序後，得命司法事務官進行更
    生或清算程序，必要時得選任律師、會計師或其他適當之自
    然人或法人一人為監督人或管理人。消費者債務清理條例（
    下稱消債條例）第3條、第42條第1項、第45條第1項及第16
    條第1項分別定有明文。
三、經查：
  ㈠聲請人於95年間協商成立後，繳納數期即未行繳款，最大債
    權銀行日盛銀行於96年3月報送毀諾（見卷第92頁以下，日
    盛銀行陳報狀暨協議書等），而聲請人稱因從事臨時工工作
    ，收入不穩定，每日工資領現，無事證可提出等語（見卷第
    54頁反面），債權人日盛銀行則未提出聲請人申請上開協商
    時曾提出之收入等相關證明，如依勞工保險被保險人投保資
    料表所示，聲請人於銀行通報毀諾時即96年間投保於高雄市
    電器裝修職業工會（見卷第20頁反面），以其工作狀況非屬
    固定，而無法持續支應必要生活開支及協商款項每月14,700
    元，應認確有不可歸責於己之事由，致履行原協商條件有所
    困難。
  ㈡次查，聲請人於107年及108年度申報所得均為0元，然其自陳
    向本院聲請更生前2年內有薪資所得共496,324元，名下無財
    產，勞工保險自109年2月1日起投保於連騰國際有限公司，
    投保薪資為23,800元，其富邦人壽1張保單要保人為連騰國
    際有限公司。又聲請人自陳前於各工地打臨工，切結平均月
    薪為20,000元，自109年2月1日起於連騰國際有限公司擔任
    工程師，據其自行提出之薪資明細單所載109年2月至5月之
    每月應領款項依序為24,550元、24,150元、24,150元、24,2
    50元，合計97,100元，平均每月收入為24,275元（計算式：
    97,100÷4＝24,275，小數點以下四捨五入；下同），未領取
    社會局補助等情，有財產及收入狀況說明書（卷第7至8頁）
    、債權人清冊（卷第10至11頁）、財團法人金融聯合徵信中
    心前置協商專用債權人清冊（卷第17至18頁）、勞工保險被
    保險人投保資料表（卷第20頁）、財政部高雄國稅局107年
    及108年度綜合所得稅各類所得資料清單及總歸戶財產查詢
    清單（卷第24至25頁、第61頁）、在職證明書（卷第26頁）
    、薪資明細單（卷第27至29頁）、臺南市政府社會局函（卷
    第53頁）、信用報告（卷第58頁）、戶籍謄本（卷第59頁）
    、存摺（卷第62至63頁）、收入切結書（卷第64頁）、商業
    保險投保資料查詢結果表（卷第65頁）、富邦人壽保險股份
    有限公司陳報狀（卷第109頁）在卷可參，而本院依職權就
    聲請人之薪資資料函詢連騰國際有限公司迄未獲回覆（參卷
    第45頁及第85頁送達證書），審酌上情，認為核算聲請人目
    前償債能力之基礎以每月24,275元為基準。
  ㈢關於聲請人個人日常必要支出部分，聲請人陳稱戶籍地臺南
    市永康區房屋係胞弟黃天佑所有，伊於高雄市三民區租屋居
    住，每月房租6,500元，未領取租金補助，有房屋租賃契約
    書、郵政跨行匯款申請書及高雄市政府都市發展局函在卷可
    稽（卷第12至15頁、第47頁）。按債務人必要生活費用，以
    最近一年衛生福利部或直轄市政府所公告當地區每人每月最
    低生活費一點二倍定之，消債條例第64條之2第1項定有明文
    。本院參酌衛福部社會司所公告109年度高雄市最低生活費
    標準為13,099元。又該最低生活費用之標準，係照當地最近
    1年平均每人消費支出60％，依其基準之家庭收支調查報告調
    查表格式所示有關經常性支出之調查項目，其原即包括利息
    支出、食品、衣著、房租及水費、電費、醫療保健、交通、
    娛樂、教育等基本生活需求。本院認在聲請人並無特殊需求
    ，應以此最低生活費之1.2倍即15,719元認係其個人必要生
    活費用。
  ㈣至扶養費支出部分，聲請人主張扶養父親，每月扶養費3,930
    元。按直系血親相互間，互負扶養之義務，民法第1114條第
    1款定有明文。查聲請人父親黃生泉為38年生，107年及108
    年度申報所得均為0元，名下無財產，於98年4月領取勞保老
    年一次給付54,026元，原每月領取國民年金4,287元，109年
    1月起每月4,431元，109年5月領取臺南市政府社會局核給之
    急難紓困10,000元，無領取其他補助等情，有戶籍謄本、稅
    務電子閘門財產所得調件明細表、勞動部勞工保險局函、臺
    南市政府社會局函、存摺、扶養親屬切結書附卷可憑（卷第
    59頁、第67至70頁、第72頁、第99至100頁、第118頁、第12
    0至121頁）。本院認聲請人之父親就領取年金不足部分尚有
    受扶養之必要，扶養費用數額部分，按受扶養者之必要生活
    費用，準用第1項規定計算基準數額，並依債務人依法應負
    擔扶養義務之比例認定之，消債條例第64條之2第2項亦有明
    定；又聲請人陳稱父親與胞弟黃天佑同住於黃天佑名下位於
    臺南市永康區之房屋，因伊與黃天佑鮮少聯絡，不知有無房
    貸等語（見卷第90頁），是聲請人未能證明父親有房屋支出
    之需求，是應自其必要生活費用中扣除相當於房租支出所佔
    比例（109年度臺南市每人每月不含房屋支出之必要生活費1
    1,245元），再扣除所領取之國民年金4,431元，由聲請人與
    胞弟黃智亮、黃天佑（參卷第74頁家族系統表）共同分擔後
    ，以每人2,271元【計算式：（11,245－4,431）÷3＝2,271】
    為度，聲請人主張逾上開核算數額部分，難認可採。
  ㈤綜上所述，以聲請人現每月收入24,275元為其償債能力基準
    ，扣除個人必要生活費15,719元及父親扶養費2,271元後，
    餘6,285元，而聲請人目前負債總額為2,174,841元（參聯徵
    中心債權人清冊，包含：國泰世華銀行、花旗銀行、新光銀
    行、遠東銀行、凱基銀行、台新銀行、日盛銀行、中國信託
    銀行、滙誠第二資產公司、合庫資產公司），以聲請人每月
    所餘按月攤還結果，需約29年（計算式：2,174,841÷6,285÷
    12≒28.8）始能清償完畢，應認其已不能清償債務。此外，
    聲請人無擔保或無優先權之債務總額未逾12,000,000元，且
    無消債條例第6條第3項、第8條或第46條各款所定駁回更生
    聲請之事由存在，則聲請人聲請更生為有理由，應予准許，
    爰命司法事務官進行本件更生程序。
四、依消債條例第11條第1項、第45條第1項，裁定如主文。
中　　華　　民　　國　　109 　年　　12　　月　　9 　　日
                  民事庭　法　官  　賴寶合
以上正本係照原本作成。
本裁定不得抗告。
中　　華　　民　　國　　109 　年　　12　　月　　9 　　日
                          書記官    胡美儀